【裁判字號】    99,消債抗,12
【裁判日期】    990729
【裁判案由】    聲明異議(消債)
【裁判全文】
臺灣雲林地方法院民事裁定            99年度消債抗字第12號
抗  告  人
即債 務 人  甲○○
上列抗告人因消費者債務清理條例聲明異議事件，對於中華民國
99年04月30日本院99年度事聲字第23號裁定提起抗告，本院裁定
如下：
    主  文
抗告駁回。
抗告程序費用新臺幣壹仟元由抗告人負擔。
    理  由
一、本件抗告意旨略以：抗告人為要保人，而以伊及子、女為被
    保險人，現仍正常繳費之人壽保險共有03件，雖其等有健保
    之最低保障，然上開人壽保險並非為投資或累積資產為目的
    ，而係為彌補健保所欠缺之醫療與癌症保單，並無所謂現金
    價值，僅供抗告人在罹患不治疾病時，能多點生活保障，亦
    可勉強維持抗告人身體狀況繼續工作，方有償還債務之財力
    來源，抗告人實不知應於聲請更生之初，即應陳報予法院。
    為表示抗告人還款誠意，抗告人願放棄繼續繳納上開人壽保
    險，惟因上開人壽保險解約後並無解約金，恐無解約金可供
    清償債務。又抗告人確有還款誠意，因恐更生方案金額過低
    無法獲得債權人之認同，才有提出月付新臺幣（下同）12,0
    00元甚或15,000元之方案等屢屢變動之情，惟抗告人僅為農
    會之約聘人員，非正式人員，每月實領薪水亦僅在13,000元
    ～17,000元左右，扣除抗告人每月所需支出後，抗告人最後
    提出10,500元之方案，實為抗告人之最大還款亦足以負擔之
    誠意。現若因原認可更生方案之裁定遭廢棄致抗告人無法獲
    得更生，非但於本件更生期間所累積之利息、違約金等金額
    更加龐大，永遠無法償還本金，更可能令抗告人失去現有工
    作，爰依法提出抗告，請求廢棄原裁定等語。
二、按消費者債務清理條例之制定，乃為使負債務之消費者依該
    條例所定程序清理其債務，以調整其與債權人及其他利害關
    係人之權利義務關係，保障債權人之公平受償，謀求消費者
    經濟生活之更生，進而健全社會經濟之發展，除有消費者債
    務清理條例第63條所定之情形外，法院得斟酌裁量認可更生
    方案。而於債務人有薪資、執行業務所得或其他固定收入之
    情形下，依消費者債務清理條例第64條之規定，在除有該條
    第2 項所定之情形外，法院如認更生方案之條件公允者，即
    得不經債權人會議可決，逕依債務人之聲請或依職權以裁定
    認可更生方案；是以如無消費者債務清理條例第63條第1 項
    或第64條第2 項情形，法院自得斟酌債務人之資力狀況、債
    務人所提更生方案之還款成數及是否有浪費之情事、債務人
    實際生活上有無特殊困難等情狀而為更生方案之條件是否為
    公允之審認，進而裁量是否認可該更生方案。
三、經查：
  (一)抗告人經本院於民國97年07月31日以本院97年度消債更字第
    53號裁定開始更生程序；而依抗告人於更生程序中所陳，其
    現有固定之薪資收入每月約為17,822元之事實，業據雲林縣
    土庫鎮農會提出抗告人之實領薪資明細表在卷可參，堪信為
    真實。惟查，抗告人於更生程序中分別提出有每月還款12,0
    00元、分06年、72期；每月還款12,000元、分08年、96期；
    每月還款10,500元、分08年、96期等更生方案，抗告人並未
    詳實說明其為何從每月願意償還12,000元降至10,500元，上
    開差額未列入更生方案清償金額，對債權人所能受清償之成
    數影響甚鉅，更生方案能否謂已符合公允，實非無疑，本院
    司法事務官未查，仍逕以抗告人最後所提每月償還10,500元
    之更生方案為認可，顯非妥適，自有再行斟酌之必要。
  (二)次按，債務人有薪資、執行業務所得或其他固定收入，法院
    認更生方案之條件公允者，得不經債權人會議可決，逕依債
    務人之聲請或依職權以裁定認可更生方案。有前條第一項各
    款情形之一者，法院不得為前項之認可。債務人有虛報債務
    、隱匿財產，或對於債權人中之一人或數人允許額外利益，
    情節重大者，法院應不認可更生方案，消費者債務清理條例
    第64條第1 項、第2 項第2 款、第63條第1 項第9 款分別定
    有明文。經查，本件抗告人名下除其所陳報有投保國泰人壽
    保險股份有限公司之國泰鍾情終身壽險外；抗告人尚於國華
    人壽保險股份有限公司有以抗告人為要保人之人壽保險契約
    共計02件，其投保日期分別為90年08月17日，及抗告人經本
    院於97年07月31日裁定准予更生後之98年02月24日，可見抗
    告人於裁定准予更生前，即隱瞞其有於90年08月17日投保之
    人壽保險，更於裁定准予更生後於98年02月24日投保另一件
    人壽保險之事實，若認抗告人所為該當首揭消費者債務清理
    條例第64條第2 項第2 款，而有同法第63條第1 項第9 款「
    債務人有虛報債務、隱匿財產」之要件，法院依法應不得依
    職權裁定認可更生方案。詎原認可更生裁定對此未予審究，
    自有再予查明之必要。
  (三)復查，抗告人名下（含上揭02件漏未陳報之國華人壽保險股
    份有限公司之人壽保險契約）共計03件人壽保險，現均仍正
    常繳費中，抗告人對此亦不否認；姑不論上開人壽保險之必
    要性，合計上開03件人壽保險每月應繳保費為5,862 元【計
    算式：（4,915 ÷3 ）＋2,007 ＋2,217 ；元以下04捨05入
    】，抗告人每月既仍有餘力繳納高額人壽保險，顯見抗告人
    仍有相當雄厚之資力，若將上開額數之金額列入更生方案清
    償金額，對債權人所能受清償之成數影響甚鉅，豈知原認可
    更生裁定對此亦未詳予審究，殊難謂更生方案已符合公允。
  (四)綜上所述，原裁定以本件是否得由法院逕依職權認可更生方
    案，及抗告人並未詳實說明其為何從每月願意償還12,000元
    降至10,500元, 暨抗告人投保人壽保險之必要性，難認更生
    方案條件公允，而廢棄本院司法事務官依職權認可更生方案
    之裁定，核無違誤。抗告意旨猶執前詞指摘原裁定不當，求
    予廢棄，為無理由，應予駁回。又本件既經廢棄前裁定，本
    即由本院司法事務官依法繼續審究辦理，是抗告人另謂願放
    棄人壽保險部分，希望法院再給予一次機會，俾免面臨大額
    利息、違約金等語，則係司法事務官於繼續辦理本件更生方
    案時，應依職權審酌辦理事項，非本件抗告程序所得審究，
    附此敘明。
四、據上論結，本件抗告為無理由，爰依消費者債務清理條例第
    11條第2 項、第15條，民事訴訟法第495 條之1 第1 項、第
    449 條第1 項、第95條、第78條，裁定如主文。
中    華    民    國    99    年    7     月    29    日
                  民事第二庭  審判長法  官  黃一馨
                                    法  官  李秋瑩
                                    法  官  陳秋如
上為正本係照原本作成。
本裁定不得再為抗告。
中    華    民    國    99    年    7     月    29    日
                                    書記官  官佳慧

司法院資訊處製作；財團法人民間司法改革基金會備份。
